【裁判字號】    92,易,239
【裁判日期】    920624
【裁判案由】    傷害等
【裁判全文】
臺灣屏東地方法院刑事判決                          九十二年度易字第二三九號
    公  訴  人  臺灣屏東地方法院檢察署檢察官
    被      告  乙○○
                丁○○
                己○○
                戊○○
                丙○○
                甲○○
右列被告因傷害等案件，經檢察官提起公訴（九十一年度偵字第二八二二號），本院
判決如左：
    主  文
乙○○共同傷害人之身體，處有期徒刑月，如易科罰金以佰元折算壹日，未扣案
撞球桿壹支沒收。
丁○○、己○○、戊○○共同傷害人之身體，各處拘役伍拾日，如易科罰金以佰元
折算壹日，未扣案撞球桿壹支沒收。
丙○○傷害人之身體，處拘役拾日，如易科罰金以佰元折算壹日。
甲○○以強暴妨害人行使權利，處拘役拾日，如易科罰金以佰元折算壹日。
    事  實
一、甲○○與丙○○為男女朋友，於民國九十一年三月十七日晚間十一時許，在屏東
    市古松巷三八一號前，因細故發生爭執，甲○○為阻止丙○○駕駛其所有而登記
    於陳女名下之車號六Ｋ－二九六九號自小客車離去，基於妨害自由之犯意，以不
    法腕力施強暴奪取丙○○先後置於皮包、口袋內之該車鑰匙，妨害其身體及所支
    配之物不受侵害、搜索及行使駕駛該車離開之權利，並因而造成丙○○受有前胸
    擦傷（二公分×０．二公分）、左手腕瘀傷（二公分×二公分）、左大腿瘀傷（
    二公分×一公分）、左小腿瘀傷（八公分×三公分）之傷害，丙○○為奪回甲○○支配中之該車鑰匙，亦基於傷害之犯意而緊咬其右前臂，造成甲○○受有右前
    臂咬傷之傷害。嗣丙○○之弟乙○○接獲陳女電話前來接送，因不干其姊受委曲
    ，竟萌生傷害犯意，持己○○所有之撞球桿一支出手毆打甲○○，隨同前來之丁○○、己○○、戊○○等人見狀，並與乙○○基於共同傷害之犯意聯絡，由其中
    一人站在一旁牽制甲○○之友人張竹男，其餘二人出手與乙○○共同圍毆甲○○
    ，致甲○○不敵而受有頭部外傷、頭皮裂傷長四公分、右上肩、背腰多處瘀傷、
    左上臂擦傷等傷害。
二、案經甲○○、丙○○訴由屏東縣警察局屏東分局報告臺灣屏東地方法院檢察署檢
    察官偵查起訴。
    理  由
一、訊據被告乙○○對其右揭時地持撞球桿毆打被告甲○○、被告丙○○對其為奪回
    鑰匙而咬傷甲○○右前臂、被告甲○○對違背丙○○之意願，先後伸手至其皮包
    、口袋中取出上開汽車鑰匙以阻止其駕車離去等事實均自白不諱；就出手毆打甲○○之人有幾，被告乙○○、丙○○均表示僅有被告乙○○一人動手。另訊據被
    告丁○○、己○○、戊○○均矢口否認有共同傷害被告甲○○之行為，並均辯稱
    係因看到被告乙○○持撞球桿毆打甲○○才上前勸架云云。
二、經查：
  (一)右揭時地被告甲○○以不法腕力施強暴奪取丙○○置於皮包、口袋內汽車鑰匙之
    行為，並因而造成被告丙○○受有前開傷害，除據甲○○自承於自行伸手取鑰匙
    時，曾遭被告丙○○強力拒絕，發生劇烈爭執（詳偵卷第十六頁、警卷第三頁反
    面、第四頁訊問筆錄），並經被告丙○○指述歷歷（詳偵卷第十七頁反面、警卷
    第六頁訊問筆錄），復有驗傷診斷證明一紙在卷可稽（見警卷第十九頁），堪信
    為真。被告甲○○於本院訊問時，固辯稱上開汽車為伊所有，且為避免丙○○於
    氣頭上駕車會發生危險，並考量陳女當晚係伊帶出來的，應由伊帶回去云云（詳
    本院卷第四十六頁訊問筆錄），惟被告甲○○、丙○○於本案發生前，為同居之
    男女朋友，關係親密，上開自小客車雖為被告甲○○出錢購置，然登記於被告丙○○名下等情，業據二人於警、偵訊中陳明在卷，足徵二人對於該車之所有及使
    用已不分彼此，則被告丙○○對於該車應有使用之權利，其右揭時地持有該車鑰
    匙係為行使其駕駛該小客車離去之權利，自非對甲○○之不法侵害，就其皮包及
    衣服口袋等個人身體、人格所支配之範圍，尤有不受他人任意侵犯之權，任何人
    亦不得違反其意願擅自破壞其以上開空間建立個人對物之持有、支配及使用之權
    利，乃被告甲○○為阻止丙○○駕車離去，竟橫施不法腕力，奪取上開汽車鑰匙
    ，侵害被告丙○○之意思自由，並已致丙○○受有上開傷害，其行為顯已妨害被
    告丙○○行使持鑰匙駕車離開之權利。另被告丙○○為奪回遭被告甲○○取走之
    汽車鑰匙而咬傷其手臂之事實，除據被告丙○○自白（詳警卷第六頁）、被告甲○○於警、偵訊中指述外，並有驗傷診斷證明一份在卷可參（見警卷第十八頁）
    ，亦堪信實。
  (二)被告丁○○、己○○、戊○○於右揭時地確曾與被告乙○○共同傷害被告甲○○
    ，除據被告甲○○迭於警、偵訊中及本院訊問時指述不移，其分工並以其中一人
    立於一旁牽制、防止被告甲○○獲得旁人援助，另外二人與乙○○聯手攻擊之方
    式為之，亦據證人即甲○○當時在場之友人張竹男於偵查中證稱：伊上去問他們
    何事，結果乙○○打了伊一拳，之後乙○○打甲○○時，他們其中一人站在伊前
    面，從頭到尾都沒有出手，因為太暗了，伊看不清楚，其他的人都有打甲○○等
    語（詳偵卷第二十頁反面訊問筆錄），復有前開驗傷診斷證明一份及驗傷照片四
    幀存卷可憑。被告丁○○、己○○、戊○○固均矢口否認有參與毆打之犯行，然
    以本件被告甲○○前揭受傷情形之重，甚至多處瘀傷均在後腦、後背部位，顯非
    來自前方攻擊所造成之傷勢，並依被告乙○○、甲○○同屬二十餘歲之青年，身
    高、體重各為一百八十公分、九十公斤；一百七十五公分、七十三公斤，此據被
    告乙○○、丙○○於本院審理時陳明在卷，雖有些許差距，然以被告甲○○乃官
    校畢業之人，右揭事發時猶尚在國軍屏東大武營區服役，業據被告甲○○自陳在
    卷，體格、戰技，亦非等閒，縱對手持撞球桿為工具，苟非遭數人圍攻不敵並無
    法脫身，依常理顯難造成如此之傷害，矧被告甲○○及證人張竹男與被告丁○○
    、己○○、戊○○三人均無仇隙，尤無誣陷之理，是被告丁○○、己○○、戊○○三人與被告乙○○之犯行，均堪認定。本件被告犯罪事證已臻明確，應依法論
    科。
三、核被告乙○○、丁○○、己○○、戊○○、丙○○所為，係犯刑法第二百七十七
    條第一項之普通傷害罪；被告甲○○所為，係犯刑法三百零四條第一項之強制罪
    。被告乙○○、丁○○、己○○、戊○○就所犯傷害犯行，有犯意聯絡及行為之
    分擔，均為共同正犯。被告甲○○因犯強制罪並造成被告丙○○身體受傷害，其
    傷害行為與強制行為間為吸收犯之關係，不另論傷害罪。公訴意旨固以被告丙○○右揭時地涉嫌於爭執中扯斷被告甲○○所有金項鍊而涉犯毀損罪嫌，惟此部分
    既為被告丙○○於本院審理時所否認，公訴人除被告甲○○之指述外，復未提出
    其他證據方法以供查證，自應認為不能證明被告犯罪，然此部分縱能成立，依公
    訴意旨要亦認為與上開傷害部分之犯行有裁判上一罪之關係，故不另為無罪之諭
    知，附此敘明。爰審酌被告乙○○、丁○○、己○○、戊○○、丙○○、甲○○
    之年齡、品行、智識程度；被告乙○○因不干其姊丙○○受委曲而出手傷害他人
    之犯罪動機、持撞球桿傷人之犯罪手段、下手之輕重、造成被害人受傷及法益受
    侵害之程度；被告丁○○、己○○、戊○○各人參與犯行之程度；被告丙○○、
    甲○○犯罪之動機、犯罪造成法益受侵害之程度；及被告等六人各人之犯後態度
    等一切情狀，各量處如主文所示之刑，並諭知易科罰金之折算標準，以資儆懲。
    又未扣案被告己○○所有之撞球桿一支，係共同被告持以供犯罪所用之物，依刑
    法第三十八條第一項第二款宣告沒收。
四、被告甲○○於審理期日經合法傳喚，無正當理由不到場辯論，惟就其部分既應為
    科處拘役刑之判決，爰不待其陳述逕行判決，併此敘明。
據上論斷，應依刑事訴訟法第二百九十九條第一項前段、第三百零六條，刑法第二百
七十七條第一項、第三百零四條第一項、第二十八條、第四十一條第一項前段、第三
十八條第一項第二款，罰金罰鍰提高標準條例第一條前段、第二條，判決如主文。
本案經檢察官鄭伊鈞到庭執行職務。
中      華      民      國    九十二    年      六      月    二十四    日
                                      臺灣屏東地方法院刑事第四庭
                                          法  官  陳松檀
右正本證明與原本無異。
如不服本判決應於收受本判決後送達後十日內向本院提出上訴書狀，其未敘述上訴理
由者，並得於提起上訴後十日內向本院補提理由書狀（均須按他造當事人之人數附繕
本 ）「切勿逕送上級法院」
                                          書記官  張福山
中      華 民      國    九十二    年      六      月    二十四    日
附錄本判決論罪之法條：
中華民國刑法第二百七十七條
傷害人之身體或健康者，處三年以下有期徒刑、拘役或一千元以下罰金。
犯前項之罪因而致人於死者，處無期徒刑或七年以上有期徒刑；致重傷者，處三年以
上十年以下有期徒刑。
中華民國刑法第三百零四條
以強暴、脅迫使人行無義務之事或妨害人行使權利者，處三年以下有期徒刑、拘役或
三百元以下罰金。
前項之未遂犯罰之。


司法院資訊處製作；財團法人民間司法改革基金會備份。
